【裁判字號】    98,交訴,15
【裁判日期】    980730
【裁判案由】    公共危險等
【裁判全文】
臺灣雲林地方法院刑事判決              98年度交訴字第15號
公  訴  人  臺灣雲林地方法院檢察署檢察官
被      告  乙○○
上列被告因公共危險案件，經檢察官提起公訴（98年度偵字第27
9 號），於本院準備程序進行中，被告就被訴事實為有罪之陳述
，經本院裁定進行簡式審判程序，判決如下：
    主      文
乙○○因過失致人於死，處有期徒刑拾月。又駕駛動力交通工具
肇事，致人死亡而逃逸，處有期徒刑壹年。應執行有期徒刑壹年
捌月。緩刑伍年，乙○○並應支付被害人甲○○、李秋杏及公庫
如附表所示之金額，其支付期間與方式均如附表所示，緩刑期間
付保護管束。
    事實及理由
一、犯罪事實：
    乙○○於民國97年12月9 日晚間11時55分許，駕駛車牌號碼
    7R-6831 號自小客車（下稱本案自小客車），沿雲林縣崙背
    鄉○○○○ ○路由西往東方向行駛，本應注意行車速度，依速
    限標誌或標線之規定，無速限標誌或標線者，行車時速不得
    超過50公里，又汽車在未劃設慢車道之雙向二車道行駛時，
    在劃有分向限制線之路段，不得駛入來車之車道內，依當時
    天候晴、夜間有照明、柏油路面、乾燥、無缺陷、無障礙物
    、視距良好，並無不能注意情事，竟疏未注意及此，於行經
    上開路段崙和線41A 電桿對前車道附近前時，以超過速限之
    時速100 公里並跨越分向限制線之雙黃實線逆向行駛，適時
    ，洪婉靜騎乘車牌號碼YKR-096 號重型機車由東向西行駛而
    來，乙○○因車速過快，撞擊洪婉靜所騎乘之上開重型機車
    ，致洪婉靜人車倒地，致全身多處外傷及顱內出血並窒息，
    經送醫前已無呼吸、無心跳、無意識，經急救後不治死亡。
    詎乙○○於肇事後，竟不思報警並靜待警方前來處理，反起
    肇事逃逸之犯意，駕駛本案自小客車逃離現場。嗣經警依現
    場殘留跡證而查悉上情。
二、認定犯罪事實所憑證據及理由：
(一)、本案被告乙○○所犯刑法第276 條第1 項過失致死罪、同法
    第185 條之4 肇事逃逸罪，均係死刑、無期徒刑、最輕本刑
    為3 年以上有期徒刑以外之罪，其於準備程序就前揭被訴事
    實為有罪之陳述，經法官告知簡式審判程序之旨，並聽取其
    與公訴人之意見後，本院裁定進行簡式審判程序，是本件之
    證據調查，依刑事訴訟法第273 條之2 規定，不受同法第15
    9 條第1 項、第161 條之2 、第161 條之3 、第163 條之1
    及第164 條至第170 條規定之限制，合先敘明。
(二)、上開犯罪事實，業經告訴人甲○○於警詢時指述歷歷，並經
    證人許婉玲、許建國於警詢時證述在卷，復有道路交通事故
    現場圖、道路交通事故調查報告表(一)及(二)、現場照片16張、
    採照照片15張、慈愛綜合醫院97年12月10日第E527號診斷證
    明書、臺灣雲林地方法院檢察署檢察官相驗筆錄、相驗屍體
    證明書、檢驗報告書各1 份、相驗照片8 張在卷可稽。被告
    於本院審理時，亦坦承上開犯罪事實，足認被告之自白與事
    實相符，應可採信。
(三)、「行車速度，依速限標誌或標線之規定，無速限標誌或標線
    者，應依下列規定：一、行車時速不得超過五十公里。但在
    未劃設車道線、行車分向線或分向限制線之道路，或設有快
    慢車道分隔線之慢車道，時速不得超過四十公里。」「汽車
    在未劃設慢車道之雙向二車道行駛時，應依下列規定：二、
    在劃有分向限制線之路段，不得駛入來車之車道內。」道路
    交通安全規則第93條第1 項第1 款、第97條第1 項第2 款定
    有明文。又「分向限制線，用以劃分路面成雙向車道，禁止
    車輛跨越行駛，並不得迴轉。本標線為雙黃實線，線寬及間
    隔均為一○公分。除交岔路口或允許車輛迴轉路段外，均整
    段劃設之。」道路交通標誌標線號誌設置規則第165 條第1
    項、第2 項載有規定。經查：
１、被害人洪婉靜因本案車禍人車倒地，致全身多處外傷及顱內
    出血並窒息，經送醫前已無呼吸、無心跳、無意識，經急救
    後不治死亡等情，有慈愛綜合醫院97年12月10日第E527號診
    斷證明書、臺灣雲林地方法院檢察署檢察官相驗筆錄、相驗
    屍體證明書、檢驗報告書各1 份、相驗照片8 張在卷可稽，
    足認被害人洪婉靜之死亡為本案車禍所致。
２、被告駕駛本案自小客車行經上開路面劃有雙黃實線之分向限
    制線之路段，自應注意上開道路交通安全規則，遵守行車速
    限，並不得跨越分向限制線而駛入來車之車道，而依警卷所
    附道路交通事故調查報告表(一)、(二)所載及現場照片顯示，車
    禍發生當時天候晴、夜間有照明、柏油路面、乾燥、無缺陷
    、無障礙物、視距良好，並無不能注意之情形，然被告竟疏
    未注意應按速限行駛，反以時速約100 公里之速度超速行駛
    ，且跨越分向限制線逆向而行，突遇被害人洪婉靜騎乘上開
    機車而來，被告因車速過快、逆向行駛，撞擊被害人洪婉靜
    所騎乘之上開重型機車，以致造成本件車禍，被告之行為顯
    有過失甚明。又本案經送臺灣省嘉雲區車輛行車事故鑑定委
    員會鑑定結果認：乙○○駕駛自小客車，夜間嚴重超速（速
    限50公里，以約100 公里速度）行駛且跨越分向限制線超車
    不當，致車頭左前方於往西行向車道內，撞及已完成左轉至
    對向車道之洪機車，衍生連環肇事，為肇事原因等語，亦同
    此認定，有該會98年6 月18日嘉雲鑑980347字第0985802098
    號函在卷可參（見本院卷第20頁至第21頁），足見被告對於
    本案車禍之發生，有超速、跨越分向限制線行駛之過失責任
    甚明。
３、由上可知被告之過失行為與被害人洪婉靜之死亡結果間，顯
    然具有相當之因果關係。
４、被告於偵查中雖辯稱當時是對方機車突然左轉，因此來不及
    撞上去云云，然本案被害人洪婉靜所騎乘之前揭機車，在上
    開路段由東往西方向之崙和線41A 電桿附近，留有6 公尺之
    刮地痕乙情，有道路交通事故現場圖及現場照片在卷可考，
    又現場散落物亦係由此往西散落於前揭由東往西方向路段，
    可見當時兩車撞擊位置應係在上開路段由東往西方向之崙和
    線41A 電桿對向車道附近，是被告顯然跨越分向限制線行駛
    ，又本案經送臺灣省嘉雲區車輛行車事故鑑定委員會鑑定結
    果認：二車撞擊地點是在往西行向道路之機車刮地痕起點西
    側附近等語，有該會98年6 月18日嘉雲鑑980347字第098580
    2098號函在卷可徵，亦同此認定，且被告於本院審理時亦供
    認當時有跨越雙黃實線行駛，則本案被害人洪婉靜所騎乘之
    前揭機車已然在對向車道行駛，是被告超速並跨越分向限制
    線行駛不當始肇至本案車禍發生，被告於偵查所辯稱，委無
    可採之處。
(四)、本案事證明確，被告犯行堪以認定，應予依法論科。
三、論罪科刑之理由：
(一)、核被告所為，係犯刑法第276 條第1 項之過失致死罪、同法
    第185 條之4 肇事逃逸罪。
(二)、爰審酌被告應注意行車狀況且遵守交通規則，卻因輕忽大意
    ，貪圖快速而釀成本案車禍，導致被害人洪婉靜死亡，造成
    被害人洪婉靜全家蒙受難以承受之痛苦與遺憾，再者，肇事
    後逃離現場，增加員警、被害人家屬訴追責任之困難，然被
    告於犯後與被害人甲○○、李秋杏即被害人洪婉靜之父母達
    成民事損害賠償之和解，有雲林縣崙背鄉調解委員會九十八
    年刑調字第十四號調解書在卷足考（參本院卷第18頁），並
    於犯後坦承犯行，尚有悔意及家庭、智識等一切情狀，分別
    量處如主文所示之刑，並定其應執行之刑。
(三)、被告未曾因故意犯罪受有期徒刑以上刑之宣告，有臺灣高等
    法院被告前案紀錄表1 份在卷可按，其因一時失慮，致罹刑
    章，事後已坦承犯行，且與被害人家屬達成和解，並已先行
    支付部分款項等情，有如前述，經此教訓，當知警惕，信無
    再犯之虞，此外，尚有新臺幣120 萬元之和解金待被告履行
    ，本院因認對其所宣告之刑以暫不執行為適當，是爰併予宣
    告緩刑期間如主文所示，以勵自新並賠償被害人家屬之損失
    。另考量被告尚餘上開和解金未支付被害人甲○○、李秋杏
    及本案被告過失責任甚重，又肇事後逃逸，是爰併予宣告緩
    刑期間為5 年，另命其按附表所示之期間及方式，向被害人
    甲○○、李秋杏及公庫支付如附表所示數額之財產，以啟自
    新，且於緩刑期間付保護管束。此外，本判決命被告向被害
    人甲○○、李秋杏支付之金額，即為雲林縣崙背鄉調解委員
    會九十八年刑調字第十四號調解書載明尚未給付之金額，並
    非另命被告負擔額外之賠償義務，附此敘明。
四、應適用之法律：
    刑事訴訟法第273 條之1 第1 項、第299 條第1 項前段，刑
    法第276 條第1 項、第185 條之4 、第51條第5 款、第74條
    第1 項第1 款、第2 項第3 款、第2 項第4 款、第93條第1
    款，刑法施行法第1 條之1 第1 項、第2 項前段。
本案經檢察官吳淑娟到庭執行職務。
中    華    民    國    98    年    7     月    30    日
                    交通法庭  法  官  藍家偉
以上正本證明與原本無異。
如不服本判決應於收受送達後10日內向本院提出上訴書狀，並應
敘述具體理由；其未敘述上訴理由者，應於上訴期間屆滿後20日
內向本院補提理由書（均須按他造當事人之人數附繕本）「切勿
逕送上級法院」。
                              書記官  王雪招
中    華    民    國    98    年    7     月    30    日
附錄本案論罪科刑法條全文：
中華民國刑法第185 條之4 ：（肇事遺棄罪）
駕駛動力交通工具肇事，致人死傷而逃逸者，處6 月以上5 年以
下有期徒刑。
中華民國刑法第276 條：（過失致死罪）
因過失致人於死者，處2 年以下有期徒刑、拘役或2 千元以下罰
金。
從事業務之人，因業務上之過失犯前項之罪者，處5 年以下有期
徒刑或拘役，得併科3 千元以下罰金。
附表：
┌─────┬────────┬─────────────────────┐
│支付對象  │支付金額        │支付期間及方式                            │
│          │（單位：新臺幣）│                                          │
├─────┼────────┼─────────────────────┤
│被害人    │壹佰貳拾萬元    │於民國九十八年三月十五日起，每四十日為一期│
│甲○○    │                │，每期支付新臺幣壹拾萬元，至民國九十九年六│
│李秋杏    │                │月五日止，共十二期，如一期未履行，視為全部│
│          │                │到期。                                    │
│          │                │（即雲林縣崙背鄉調解委員會九十八年刑調字第│
│          │                │十四號調解書記載尚未支付被害人甲○○、李秋│
│          │                │杏之新臺幣壹佰貳拾萬元）                  │
├─────┼────────┼─────────────────────┤
│公庫      │伍拾萬元        │應於民國九十九年十二月三十一日前，另於民國│
│          │                │一百年六月三十日前，各支付新臺幣貳拾伍萬元│
│          │                │。                                        │
└─────┴────────┴─────────────────────┘


司法院資訊處製作；財團法人民間司法改革基金會備份。
